臺灣桃園地方法院民事判決　　　　　　　110年度婚字第280號
原　　　告　丁○○　
訴訟代理人　林詠善律師
被　　　告　甲○○　
 
上列當事人間請求離婚等事件，本院於民國110 年8 月11日言詞
辯論終結，判決如下：
    主      文
准原告與被告離婚。
對於兩造所生未成年子女乙○○、丙○○權利義務之行使或負擔
，由原告單獨任之。
訴訟費用由被告負擔。
    事實及理由
一、被告經合法通知，無正當理由未於言詞辯論期日到場，核無
    民事訴訟法第386 條各款所列情形之一，爰依家事事件法第
    51條準用民事訴訟法第385 條第1 項前段規定，依原告之聲
    請，准由其一造辯論而為判決。
二、原告主張：兩造於民國92年11月9 日結婚，兩造婚後感情尚
    稱融洽，同住於原告婚前所購買址設桃園市○○區○○路00
    巷00號之房屋，並育有未成年子乙○○（00年0 月00日生
    ）、丙○○（00年0 月00日生）。然被告自未成年子女乙○○、丙○○出生後，開始沉迷於線上賭博電玩及網路
        遊戲，並且在外因積欠大筆金錢債務而有多筆信用貸款
        債務，被告為清償信用貸款，要求原告或原告家人代其
        償還債務，起初原告為家庭和諧而多次容忍並代償多筆
        債務，嗣經溝通後，被告同意薪轉銀行帳號之存摺及提
        款卡交付原告保管，然被告依然故我沉迷於線上賭博電
        玩及網路遊戲，並屢向原告索取金錢用以支付上開遊戲
        花費，惟被告收入多數用以支付未成年子女之生活費及
        教育費，實已無力再支付於遊戲等不必要花費，故原告
        數次拒絕被告取款，當被告無法如願取款時，即以自殺
        威脅、大聲咆哮恐嚇原告，或摔壞家具洩憤，致使原告
        身心俱疲。被告為能順利取款，竟以未成年子女乙○○
        、丙○○為要脅，動輒拳打腳踢或以語言謾罵未成年子
        女「畜生」、「廢物」，更有多次羞辱未成年子女沒用
        ，不用再讀書了、趕快出去賺錢等語。甚且，於未成年
        子女重病住院時均不聞不問，出院時更冷嘲熱諷，以此
        方式造成原告心理壓力而迫使原告取款供其花用。被告
        此種失序行為，造成原告與未成年子女均生活在恐懼之
        中，原告更因而壓力過大而罹患「第二型雙相情緒障礙
        症」。綜上，被告因沉迷網路遊戲而有金錢債務問題，
        更長期向原告索取款項花用，更以對未成年子女家暴及
        言語侮辱方式作要脅，迫使原告須取款供其花用，造成
        原告精神上極大負擔，被告所為顯然已侵害原告人格尊
        嚴，並達不堪同居虐待程度。又雙方婚姻生活長期無法
        達成共識，個性及觀念迥異，被告對原告及未成年子女
        長期施以精神虐待，致使原告及未成年子女長期處於與
        被告相處之恐懼中，可認被告所為對於兩造婚姻造成無
        可維繫之狀態，實有可責性。且被告已數年未與原告同
        房及交談，雙方形同陌路，足認兩造顯已喪失感情基礎
        及婚姻之實質內容，婚姻共同生活基礎業已不存在，婚
        姻有重大破綻而難以回復。被告沉迷於線上賭博電玩及
        網路遊戲，對於未成年子女乙○○、丙○○未曾實際照
        顧或參與子女成長，親子關係疏離，親職能力不佳，顯
        不適任乙○○、丙○○之親權行使者。反觀乙○○、丙○○出生後均由原告親自照顧，與原告依附關係緊密，
        互動良好，原告身心健康，親職能力佳，能給予子女完
        善照顧，且有強烈監護意願，原告母親及胞姊亦可協助
        照顧乙○○、丙○○，原告原生家庭支持力強，故對兩
        造所生未成年子女乙○○及丙○○權利義務之行使或負
        擔，應由原告單獨任之等語。爰依民法第1052條第1 項
        第3 款及同條第2 項提起本訴。並聲明如主文第一、二
        項所示。
三、被告未為聲明及陳述。
四、原告主張其與被告為夫妻，被告因沉迷網路遊戲而有金錢債
    務問題，長期向原告索取款項花用，以對未成年子女家暴及
    言語侮辱之方式作要脅，迫使原告須取款供其花用，造成原
    告精神上極大負擔。又兩造婚姻生活長期無法達成共識，個
    性及觀念迥異，被告對原告及未成年子女長期施以精神虐待
    ，致使原告及未成年子女長期處於與被告相處之恐懼中。被
    告已數年未與原告同房及交談，雙方形同陌路等情，業據原
    告提出戶籍謄本、兩造對話、診斷證明書等為證。被告則未
    到庭亦未具狀表示意見，原告之主張堪信為真實。按有民法
    第1052條第1 項以外之重大事由，難以維持婚姻者，夫妻一
    方得請求離婚；但其事由應由夫妻一方負責者，僅他方得請
    求離婚，民法第1052條第2 項定有明文。所謂有民法第1052
    條第1 項以外之重大事由，難以維持婚姻者，係以婚姻是否
    已生破綻而無回復之希望為其判斷之標準。婚姻如有難以維
    持之重大事由，於夫妻雙方就該事由均須負責時，應比較衡
    量雙方之有責程度，僅責任較輕之一方得向責任較重之他方
    請求離婚，如雙方之有責程度相同，則雙方均得請求離婚，
    始符民法第1052條第2 項規定之立法本旨（最高法院95年度
    第5 次民事庭會議決議參照）。被告因沉迷網路遊戲而有金
    錢債務問題，長期向原告索取款項花用，兩造婚姻生活長期
    無法達成共識，原告因此受有重大精神壓力，被告於社工訪
    視時稱原告發現被告愛玩線上遊戲，兩造經常爭吵，原告並
    將電腦及網路等設施移除，3 年前被告為向原告拿取提款卡
    提領修車費用，原告不同意，因而有推擠行為，原告因此撞
    到桌子、桌子翻倒，自此兩造便沒有說話至今3 年等語，而
    被告對於原告前揭主張之事實及離婚請求未提出書狀爭執，
    調解及審理程序均未到庭，被告主觀上亦已無意與原告繼續
    婚姻關係，顯難期待兩造婚姻破綻有回復之可能，堪認兩造
    婚姻有難以維持之重大事由，且被告就該事由應負較重責任
    ，揆諸前揭規定及說明，原告得請求離婚。原告依民法第10
    52條第2 項規定請求離婚，即屬有據，應予准許。原告離婚
    之請求既經准許，原告另依同法第1052條第1 項第3 款規定
    請求離婚，即毋庸審酌。
五、按夫妻離婚者，對於未成年子女權利義務之行使或負擔，依
    協議由一方或雙方共同任之。未為協議或協議不成者，法院
    得依夫妻之一方、主管機關、社會福利機構或其他利害關係
    人之請求或依職權酌定之，民法第1055條第1 項定有明文。
    兩造於婚姻關係存續期間所生子女乙○○、丙○○均為93年
    5 月15日出生，此有戶籍謄本為證。本院既准兩造離婚，兩
    造對於未成年子女乙○○及丙○○權利義務之行使或負擔未
    為協議，本院自應依原告之請求定之。本院函請社團法人台
    灣大心社會福利協會就兩造及未成年子女進行訪視，該會就
    親權能力、親職時間、照護環境、親權意願、教育規劃、未
    成年子女意願評估後提出報告及建議略以：原告身心狀況良
    好，經濟能力佳，支持體系良好，親職執行狀況良好；被告
    目前身心狀況尚可，經濟能力尚可，親職執行狀況不足，支
    持體系稍顯薄弱，評估現階段原告之親權能力優於被告。原
    告可配合乙○○及丙○○每天作息時間並符合乙○○及丙○○之需要；被告與乙○○及丙○○實際無互動，幾乎無提供
    親子時間。評估現階段原告之親職時間較優於被告。原告與
    被告未來規畫之照護環境境仍為目前之居住所，評估現階段
    兩造照護環境相當。原告主張單獨親權並為主要照顧者，被
    告無親權及照顧意願，但兩造皆同意會面交往並訂有計畫，
    評估原告親權意願優於被告。原告願意盡力提供乙○○及丙○○穩定且良好之教育環境；被告未提出對乙○○及丙○○
    之教育規畫，評估原告之教育規劃能力優於被告。建議由原
    告丁○○單獨行使親權並為主要照顧者。理由為就社工評估
    ，原告之親權能力佳、親職照顧時間符合乙○○及丙○○之
    需要，並具有教育規劃能力及具高度之親權意願；被告親權
    能力明顯不足，多年未提供親職照顧時間，亦未提出對乙○○及丙○○教育規劃及並無親權意願，顯然被告不適宜擔任
    乙○○及丙○○之親權人。乙○○及丙○○長時間由原告同
    住照顧與陪伴，與原告之依附關係正向且緊密；被告長期未
    與乙○○及丙○○互動，且乙○○及丙○○與被告關係不良
    ，乙○○及丙○○對被告有恐懼感，顯然被告不適宜擔任乙○○及丙○○之照顧者，故建議由原告丁○○繼續擔任主要
    照顧者尤佳。未成年人乙○○及丙○○已屆17歲，具有具體
    及清楚之表意能力，並有獨立判斷能力，建請鈞長參考乙○○及丙○○之親權意願。以上仍建請鈞院參酌訪視報告，並
    依雙方當庭陳述及相關事證，再依兒童最佳利益裁定之等語
    。此有該會110 年5 月19日函附社工訪視報告1 份附卷可憑
    。本院審酌原告相較被告有較充足之照顧經驗，原告之親職
    時間較充分，原告能提供二名子女穩定且良好生活環境，二
    名子女與原告之依附關係緊密；被告過去照顧未成年子女經
    驗較不足，被告於社工訪視時表示無爭取未成年子女親權之
    意願，被告於本案調解及審理過程均未到庭，顯見其擔任親
    權人之意願較為不足，被告對於未來監護照顧乙○○及丙○○之意願較為欠缺，被告與二名子女親子關係較疏離，再兼
    衡二名未成年子女及年齡及意願，衡酌兩造未對話已3 年以
    上，應無法協同合力擔任乙○○及丙○○之共同親權人，因
    認兩造所生未成年子女乙○○及丙○○權利義務之行使或負
    擔均由原告一方任之，較符乙○○及丙○○之利益。
六、本件事證已臻明確，兩造其餘攻擊防禦方法及證據，核與判
    決結果不生影響，爰不一一論述，併此敘明。
七、訴訟費用負擔之依據：家事事件法第51條，民事訴訟法第38
    5 條第1 項前段、第78條，判決如主文。
中    華    民    國   110    年    9     月    24    日
                  家事法庭  法  官  張淑芬
以上正本係照原本作成。
如對本判決上訴，須於判決送達後20日內向本院提出上訴狀。（
須按他造人數提出繕本，並繳納第2 審裁判費），上訴於台灣高
等法院。如委任律師提起上訴者，應一併繳納上訴審裁判費。
中    華    民    國   110    年    9     月    24    日
                            書記官  邱信璋